---
title: "Esercizi_ggplot_visualization"
author: "NOME COGNOME"
date: "11/2/2021"
output:
  html_document: default
  pdf_document: default
---

```{r setup, include=FALSE}
knitr::opts_chunk$set(echo = TRUE)
library(tidyverse)
```

## Intro a R Markdown

Questo è un documento di markdown, utile per condividere i file, quando clicchi sul bottone **Knit** viene generato un documento che include sia testo che codice R, come questo

```{r}
glimpse(midwest)
```

In questi brevi esercizi di ripasso lavoreremo con questo dataset. Se hai bisogno di usare un pezzo di codice premi `CTRL + Alt + i` per crearlo e `CTRL + Enter` per eseguirlo dopo averlo scritto.

Prova a rispondere alle seguenti domande:

1. Quante righe e quante colonne ha il dataset? Cosa rappresenta ogni riga?
```{r}
# inserisci il codice qui
# il cancelletto "#" serve per commentare 
# (non viene eseguito)
```

2. Cosa rappresenta la variabile `popasian`? [suggerimento: usa `?midwest` per aprire la finestra d'aiuto]


## Includere grafici

Si possono anche includere grafici, per esempio:

```{r}
plot(pressure)
```

Ma ora riprendiamo con le domande:

  3. Fai uno scatterplot della percentuale di poopolazione povera verso percentuale di popolazione bianca. Cosa noti?
```{r}
#inserisci qui la tua soluzione
```
  ...e qui il tuo commento

  4. Fai uno scatterplot in cui mostri la percentuale di anziani in povertà (su un asse, decidi quale) e la percentuale delle varie etnie sull'altro. Usa l'estetica `color =` per distinguerle
```{r}
#inserisci qui la tua soluzione
```

  5. Prova a rispondere alla seguente domanda: le contee con più gente scolarizzata sono le stesse che hanno una popolazione  più ricca?
```{r}
#inserisci qui la tua soluzione
```

## Linee di tendenza

È molto facile tracciare una linea di tendenza, basta aggiungere
```{r, eval = FALSE}
ggplot(data = <DATA>) +
  geom_plot(aes = <MAPPING>) +   # ricorda sempre il '+' a fine riga
  geom_smooth()
```

  6. Prova a rifare il grafico del punto (5) aggiungendo anche una linea di tendenza
```{r}

```

  7. Prova a rifare il grafico del punto (4) aggiungendo anche una linea di tendenza. Cosa è successo alle linee di tendenza?
```{r}

```

## Facet

  8. Partendo dal grafico del punto (6), prova a suddividere il grafico per `state` con la funzione facet_wrap(). Per il simbolo `~` il comando è `Alt + 126` (su windows) o `Alt + 5` su Mac
```{r}

```

  9. Con geom_bar() mostra la popolazione totale nei 5 stati
```{r}

```

  10. Con geom_bar() mostra la popolazione totale nelle varie contee, ma suddividi il grafico per stati. Cosa puoi dire sulla popolazione delle varie contee nei diversi stati?
```{r}

```
  
## Spazio libero alla sperimentazione

[Al posto di questo testo inserisci la domanda a cui vorresti rispondere]

```{r}
# inserisci qui il codice per il grafico che risponde alla domanda
```

[Lascia qui le tue conclusioni]


## Esercizi della lezione (avanzati)

1. Cosa succede se si sfaccetta su una variabile continua?

2. Cosa significano le celle vuote nel grafico con "facet_grid (drv ~ cyl)"?
    Come si relazionano a questo plot?
    
``` {r, eval = FALSE}
ggplot (data = mpg) +
  geom_point (mapping = aes (x = drv, y = cyl))
```

3. Quali grafici crea il codice seguente? Cosa fa `.`?

``` {r, eval = FALSE}
ggplot (data = mpg) +
  geom_point (mapping = aes (x = displ, y = hwy)) +
  facet_grid (drv ~.)
    
ggplot (data = mpg) +
  geom_point (mapping = aes (x = displ, y = hwy)) +
  facet_grid (. ~ cyl)
```

4. Quando si usa `facet_grid ()` di solito si mette la variabile con più livelli unici nelle colonne. Perché?

5. Prendendo questo grafico, quali sono i vantaggi nell'usare la suddivisione al posto dell'estetica del colore? Quali sono gli svantaggi? Come potrebbe cambiare l'equilibrio se avessi un dataset più grande?

```{r}
ggplot (data = mpg) +
  geom_point (mapping = aes (x = displ, y = hwy)) +
  facet_wrap (~ class)
```
